臺灣桃園地方法院民事判決　　　　　　　 95年度訴字第484號
原　　　告　壬○○
訴訟代理人　林添進律師
複代理人　　劉君豪律師
　　　　　　孔菊念律師
　　　　　　丙○○
被　　　告　己○○
上列當事人間請求損害賠償事件，係原告於本院94年度桃交簡字
第1276號過失傷害刑事案件提起附帶民事訴訟（94年度桃交附字
第83號），經本院刑事庭於民國94年12月23日裁定移送前來，於
民國96年1 月22日言詞辯論終結，本院判決如下：
    主      文
被告應給付原告新臺幣貳拾貳萬壹仟陸佰玖拾柒元，及自民國九
十四年七月二十八日起至清償日止，按週年利率百分之五計算之
利息。
原告其餘之訴駁回。
訴訟費用由被告負擔百分之十四，餘由原告負擔。
本判決第一項得假執行；但被告如以新臺幣貳拾貳萬壹仟陸佰玖
拾柒元預供擔保，得免為假執行。
原告其餘假執行之聲請駁回。
    事實及理由
甲、原告主張：(一)被告於民國94年1 月8 日，駕駛車牌號碼KE—
    6895號自用小客車，沿桃園縣八德市○○路由桃園往中壢方
    向行駛，行經上開路段1508號附近，理應注意車前狀況，並
    隨時採取必要之安全措施，且依當時情況，並無其他不能注
    意之情事，竟疏於注意，貿然駕駛，致不慎撞及當時站立道
    路中央之原告，致使原告受有右足壓砸傷、右2 、3 、5 蹠
    骨骨折、左膝挫傷，左內側半月板後角障礙及韌帶斷裂之傷
    害。(二)原告依民法第184 條、第191 條之2 前段、第193 條
    第1 項及第195 條規定請求被告賠償原告下列損失：(1)醫療
    費用：新臺幣（下同）41,192元；(2)喪失及減少勞動力部分
    ：原告原以民椿油漆有限公司名義承包油漆工程，因被告之
    侵權行為受傷致無法工作，乃另委由訴外人戊○○、乙○○
    、丁○○、甲○○、癸○○施作，支出442,500 元；(3)增加
    生活上之需要部分：原告受傷住院，無法自理生活，分別於
    94年1 月8 日至同年月20日、同年3 月9 日至同年月10日僱
    請看護照料起居，支出看護費用33,500元，另自94年1 月21
    日起至同年3 月8 日止共47日雖由原告配偶照顧，依最高法
    院見解仍得向被告請求相當於看護費之請求，以每日2,000
    元計算，計為94,000元，兩者合計為127,500 元；(4)非財產
    上之損害賠償：原告因本件車禍除受有身體上之傷害外，精
    神上亦受到嚴重創傷，致時常失眠，身心遭受極大之傷害，
    故請求被告100 萬元精神慰撫金等語，並聲明：被告應給付
    原告1,611,192 元及自刑事附帶民事起訴狀繕本送達之翌日
    起至清償日止按週年利率百分之五計算之利息；願供擔保請
    准宣告假執行。
乙、被告則以：(一)原告為行人，在劃有雙黃線禁止穿越道路之路
    段，違規任意穿越，穿越之後竟中途停止立於道路中央，阻
    礙交通以致肇事，且本件車禍經鑑定結果原告為肇事主因，
    爰依民法第217 條規定請求減輕或免除被告之賠償責任。(二)
    關於原告請求之各項金額，意見如下：(1)醫療費用：依被告
    核算現有收據資料，實際僅有32,353元，逾此部分，應屬無
    據；(2)喪失或減少勞動能力部分：原告原起訴主張工資損失
    45萬元，復謂其因傷須另行委託他人施作其受傷前所承作之
    工程另支出之費用442,500 元，說法不一自相矛盾，顯不足
    證明其受有損失，又被告否認原告提出之診斷證明書及估價
    單之真正；(3)增加生活上需要部分：除94年1月9日至同年月
    20日原告所支出予慈暉看護之22,000元外，否認原告其餘關
    於看護費用之請求；(4)慰撫金部分：衡諸原告所受傷勢非重
    及原告從事油漆工作等情，其請求100 萬元顯然過高，應以
    5 萬元為適當等語作為抗辯。並聲明：原告之訴及其假執行
    之聲請均駁回；如受不利之判決，願供擔保請准免為假執行
    。
丙、得心證之理由：
  一、按訴狀送達後，原告不得將原訴變更或追加他訴，但擴張
      或減縮應受判決事項之聲明者，不在此限，此觀諸民事訴
      訟法第255 條第1 項第3 款規定甚明。查原告起訴時，原
      係請求被告給付1,830,581 元。嗣於95年7 月12日以民事
      準備程序(一)狀聲明請求命被告給付1,611,192 元。核原告
      所為屬減縮應受判決事項之聲明，依首揭規定，應予准許
      ，合先敘明。
  二、原告主張如上開甲、(一)所載事實，被告則以前詞抗辯，經
      查：
    (一)被告於本件交通事故發生後之警詢、檢察官訊問及本院刑
      事庭訊問時先後陳明略以：我於前揭時、地，駕駛前開自
      用小客車，沿桃園縣八德市○○路由北向南（即由桃園往
      霄裡）方向行駛，行經肇事地點，我看見行人（即原告）
      站在路中，當時他站的位置在我車道上，因為天色很暗，
      我當時車速已經減慢，但是視線不良，導致我車左保險桿
      與行人的左小腿發生擦撞（見臺灣桃園地方法院檢察署94
      年度偵字第8009號傷害案件卷宗所附桃園縣政府警察局道
      路交通事故談話紀錄表）；我當時駕車行駛中，是原告自
      己來撞我的，當時路中央有很多人，原告站在第一個，我
      沒有發現原告，因為遊覽車燈光強烈，影響我的視線，我
      知道路中央有站許多人，我有減慢車速（見同偵查卷第23
      頁）；我的車子左前保險桿撞到原告，是因為他突然從對
      向出來，我完全沒看見他（見本院94年度桃交簡字第1276
      號過失傷害卷宗第22頁、第23頁）等語。被告雖事後辯稱
      ：我沒有看見原告，係他自行來撞我的車輛，他從對向突
      然出來云云，但此已與其在警詢時陳稱我看見行人站在路
      中，原告站在我的車道上等語不符，已難遽採。另依卷附
      道路交通事故現場圖、道路交通事故調查報告表(一)、(二)各
      1 紙、該肇事路段與附近路口行人穿越道設置情形與車輛
      情形之照片19張顯示：天候雨，晨光，市區道路○○路，
      柏油路面，濕潤，無缺陷，無障礙物，雙向2 車道，中心
      為分向限制線（雙黃線），標線清楚，被告小客車停於由
      桃園往霄裡方向之車道上，左側距雙黃線1.4 公尺，左側
      對向車道路旁為新興幹105 號電桿；新興幹105 號電桿距
      新興路1508號房屋之正對面之直線距離為13.8公尺。又證
      人即警員童子威於本院訊問時稱：被告車子停在現場圖畫
      的位置，他停車位置旁邊是雙黃線，過了被告車子的位置
      （指被告車輛之後）就是虛線。當時被告車子對向車道有
      停遊覽車，被告停車位置往霄裡方向前面約50公尺處，有
      一個路口，有行人穿越道等語（見刑事審理卷第34頁至第
      35頁）。原告於警詢及本院刑事庭稱：我從新興路東側往
      西側穿越馬路，在馬路中是有遊覽車駛來，所以我在路中
      等待，突然被告車子由北向南駛來，撞到我的左腳膝部而
      肇事，最先是撞到我左腳膝蓋，我倒地再被被告車子左前
      輪壓到右腳腳盤。現場圖沒有問題，與現場相符（上開偵
      查卷第7 頁以下）；被告撞到我之後，還有走一點點，所
      以我右腳又被撞到，我的右腳為被告車子左前輪壓到，被
      告車子左前輪壓到我右腳當時車就停下來。被告下車來看
      ，又上車倒車一點點，讓我右腳可以離開等情（見刑事審
      理卷第24頁至第25頁）；且依照片所示附近路口處確實設
      有行人穿越道，該路段肇事地點往霄裡方向之中心線為雙
      黃線，被告肇事停車位置後方以後則為黃色虛線之行車分
      向線。足認原告穿越道路之路段，中心為分向限制線之雙
      黃線，且在該處附近約50公尺處之路口，設有行人穿越道
      ，原告在該處違規穿越道路，行走至路中央時，任意站立
      於被告車道左前方近中心線處為被告車頭左前方保險桿撞
      及，使原告為被告車子左前車輪壓住之右腳能移開，則原
      告穿越道路站立於路中央處，係在分向限制線路段等情甚
      明。是原告主張該路段中心線係白虛線云云，顯與現場情
      形不符，非可採信。又被告於檢察官訊問時稱略以：我知
      道路中央站有許多人，我有減慢車速；我未發現原告等情
      ，其於本院刑事庭訊問時稱略以：撞到原告之前，完全沒
      又看到他等情，而與原告於警詢所稱：被告車輛駛過來，
      似乎沒有看到我等情相符；足認被告行經該路段時，先已
      看到許多行人站立於路中央而減速，然於肇事前對於穿越
      道路站立於其車道左前方近路中心處之原告，竟完全未看
      見而撞及，顯見被告當時疏未注意車前狀況，未隨時採取
      必要之安全措施甚明。
    (二)按汽車行駛時，駕駛人應注意車前狀況，並隨時採取必要
      之安全措施；設有行人穿越道者，行人必須經由行人穿越
      道穿越，不得在其1 百公尺範圍內穿越道路；在劃有分向
      限制線之路段，不得穿越道路；行人不得在道路上任意站
      立，阻礙交通；道路交通安全規則第94條第3 項、第134
      條第1 款、第2 款、第133 條分別定有明文。被告駕駛前
      開自用小客車沿上開雙向二車道行經前開中心為雙黃線之
      路段，已見及路中央站立有多位行人；即應注意車前狀況
      ，並隨時採取必要之安全措施。且依當時天候雨，晨光，
      市區道路○○路，柏油路面，濕潤，無缺陷，無障礙物，
      雙向2 車道，中心為分向限制線（雙黃線），標線清楚，
      已先見及對向車道停有遊覽車，路中央站立多位行人等情
      ，已如前述，並無使之不能注意情事，即非不能注意，其
      竟疏於注意原告穿越道路至路中央後站立於其車道左前方
      近中心處之車前狀況，並未隨時採取必要之安全措施，因
      而肇事，自有過失。台灣省車輛行車事故覆議鑑定委員會
      覆議結果亦認原告未行走行人穿越道，為肇事主因，被告
      駕駛自小客車，未及早採取安全措施，為肇事次因（見刑
      事審理卷第52頁至第53頁），至台灣省桃園縣區車輛行車
      事故鑑定委員會鑑定意見另認被告無肇事因素（見刑事審
      理卷第42頁至第43頁），顯未斟酌及被告疏未注意告訴人
      穿越道路站立於前車道左前方近中心處之車前狀況，未隨
      時採取必要之安全措施而肇事之情事，此部分鑑定結果，
      非可採信。又原告主張其因被告之上開過失行為致受有甲
      、(一)所載傷害，亦有診斷證明書附卷可按，復為被告所不
      爭執，堪信為真實。按「因故意或過失，不法侵害他人之
      權利者，負損害賠償責任。」民法第184 條第1 項前段定
      有明文。本件被告因過失侵害原告之身體權，則原告請求
      被告賠償損害，自屬有據。
    (三)次按「損害之發生或擴大，被害人與有過失者，法院得減
      輕賠償金額，或免除之。」民法第217 條第1 項亦有明文
      。原告於前開時、地，欲穿越道路時，即應注意設有行人
      穿越道者，行人必須經由行人穿越道穿越，不得在其1 百
      公尺範圍內穿越道路；在劃有分向限制線之路段，不得穿
      越道路；行人不得在道路上任意站立，阻礙交通；而依當
      時天候、路況、標線情形，尚無使之不能注意情事，即非
      不能注意，竟疏於注意及此，不經由附近約50公尺處之行
      人穿越道穿越道路，而由該在行人穿越道100 公尺範圍內
      ，且係劃有分向限制線，不得穿越之路段，穿越道路，且
      行至路中央時任意站立於車道近雙黃線處，阻礙交通，因
      而肇事，自屬與有過失。次依台灣省車輛行車事故覆議鑑
      定委員會覆議結果認定原告未行走行人穿越道，為肇事主
      因。本院斟酌上開一切情事，認為原告與被告之過失比例
      各為60﹪及40﹪，並依首揭規定，減輕被告60﹪之賠償義
      務。
  三、茲認定原告得請求被告賠償之範圍如下：
    (一)原告所受損害：
    1.醫療費用：原告主張其支付醫療等費用41,192元，固據提
      出醫療費用收據、救護車出勤紀錄表、統一發票、收據及
      傷情說明書等為證（見本院卷第69頁至第79頁）。惟(1)依
      上開出勤紀錄表記載出勤費用雖為2,500 元，但因係「飛
      龍之友，實收2,000 元」（見本院卷第72頁），應認就此
      部分，原告僅支出2,000 元，則原告主張其支出2,500 元
      ，應非可採；(2)另原告主張其支出安馨中醫診所掛號費、
      部分負擔合計100 元、自費藥1,150 元，以及支出推拿整
      復費1,800 元等情，雖提出上開收據等為證，惟原告並未
      證明其有何支出該等費用之必要，自不能認上開支出為原
      告因受有上開傷害所增加之生活上支出；除上開支出外，
      原告主張之費用支出合計37,642元，均屬救護、醫療（含
      復健）上之支出，且有上開文書為證，則原告主張上開費
      用係其因受傷而增加生活上所必要支出者，應為可採。
    2.看護費用：原告因受上開傷害而需要坐輪椅約4 至6 個星
      期，手術後2 個月鋼釘拔除後即可用柺杖走路等情，業據
      證人辛○○○○具結證述在案（見本院卷第146 頁）。準
      此，原告主張其因受傷需他人照（看）護期間在2 個月內
      之範圍（即94年1 月8 日起至94年3 月7 日止）者，應為
      可採。查：(1)原告主張其聘請訴外人鍾枝豐擔任94年1 月
      8 日、9 日全日及同年月12日半日之看護，而支付鍾枝豐
      各2,600 元、2,600 元及1,100 元等情，被告就原告支出
      94年1 月8 日看護費用部分並不爭執，是就該部分之主張
      應為可採；惟原告另主張其自94年1 月9 日起至20日止聘
      請慈暉看護照護，並支出看護費用，是則原告主張其於94
      年1 月9 日及12日又聘請鍾枝豐為看護，即無必要，準此
      ，不論原告是否確實聘請鍾枝豐為94年1 月9 日及12日之
      看護而支出費用，應認亦不得請求被告賠償。(2)原告主張
      其聘慈暉看護照護而支出22,000元（每日2,200 元）乙節
      ，為被告所不爭執，堪信為真實。(3)次按親屬代為照顧被
      害人之起居，固係基於親情，但親屬看護所付出之勞力並
      非不能評價為金錢，雖因二者身分關係而免除被害人之支
      付義務，惟此種基於身分關係之恩惠，自不能加惠於加害
      人。故由親屬看護時雖無現實看護費之支付，仍應認被害
      人受有相當於看護費之損害，得向加害人請求賠償，始符
      公平原則。本件原告自94年1 月21日至3 月7 日止（計46
      日）雖未聘請看護，惟依上開說明，原告確有受人照護之
      必要，則原告主張其於上開期間由其配偶照護乙節，應為
      可採，又原告給付慈暉看護之看護費每日為2,200 元，此
      亦為被告所不爭執，則原告主張由其配偶看護部分每日應
      以2,000 元計算亦為可採，準此，原告就此期間請求被告
      給付92,000元，即屬有據。(4)至原告請求給付94年3 月8
      日至10日之看護費部分，依前開認定，應認原告於此期間
      已無受看護之必要，則其請求已屬無據；況原告主張其於
      94年3 月9 日、10日聘訴外人庚○○為看護，支出5,200
      元乙節，固據提出收據為證，並經庚○○到場證述在案。
      惟庚○○亦證稱略以：我不知道原告受傷，在94年3 月間
      我去他家找他，他臨時告訴我需要我照顧他，我到了一會
      兒，他太太就離開了等語（見本院卷第97頁至第99頁）。
      則若原告於94年3 月9 日、10日仍須他人照護，且原由其
      配偶為照護，則其配偶於上開時間有事不能看護時，理應
      事先安排他人代為照護，豈有臨時聘到家訪問之朋友為照
      護之理？亦即，若庚○○未於是日來訪，則原告之配偶將
      如何兼顧？此顯不合事理。是原告之此部分主張，亦非可
      採。
      (5)綜上，應認原告此部分之損害為116,600 元（2,600 ＋
      22,000＋92,000＝116,600） ，原告之主張逾此範圍者，
      為不可採。
    3.喪失勞動能力損害：原告於提起刑事附帶民事訴訟時原陳
      稱其因受傷而無法正常上下班，致受有薪資損失45萬元（
      見本院94年度桃交附字第83號卷第2 頁）；於本院審理時
      又稱其於受傷期間所受委託之油漆工程另委由他人施作，
      共損失442,500 元等語（見本院卷第28頁），其前後陳述
      已有不一。此外，原告提出證明其受託施作之油漆工程之
      證據則係民椿油漆有限公司（下稱民椿公司）之估價單，
      亦難據以證明該工程係原告承作。又證人戊○○於本院審
      理時證稱略以：我在原告的公司擔任臨時工，原告包工程
      趕工時，我會去幫忙，94年3 、4 月時，包含我在內有2
      、3 個人在工作，工程都是民椿公司包的，有時候是原告
      叫我去做，有時候是原告的太太等語（見本院卷第46頁至
      第47頁）；證人甲○○證稱略以：我是臨時工，是原告叫
      我去做的，因為趕工且原告受傷，我不知道工程是誰包的
      ，工資是原告的太太給的等語（見本院卷第47頁至第48
      頁）；證人癸○○則證稱略以：我在原告公司是兼差的，
      如果我有自己的工作，我會先作自己的，如有民椿公司有
      工程，我一定會去等語（見本院卷第49頁至第50頁）。準
      上證言可知，上開證人應均係民椿公司之臨時工，且係民
      椿公司趕工時才由原告或原告之配偶通知上開證人擔任臨
      時工，自不能認定上開證人係因原告受有上開傷害後而被
      聘代替原告工作者，且原告於本件事故發生後曾請求被告
      賠償「工程損失」，並主張其中PU防水工程，工程期間為
      94年1 月8 日起至94年2 月10日止，另內外牆油漆粉刷工
      程，工程期間為94年2 月11日起至94年3 月15日止，因不
      能實際勘查及監督而受有損害（見刑事審理卷第15頁、第
      16頁）。而查上開2 工程之工程期間，與原告主張上開受
      託之油漆工程期間重疊，原告豈能件件親為？是則原告主
      張其因受傷乃將所受託油漆工作委由證人等施作，致受有
      損害云云，不能採信。從而，應認原告之此部分請求，於
      法無據。
    4.非財產上損害：原告因被告之過失行為致受有如甲、(一)所
      載傷害，致必須坐輪椅約4 至6 星期，及持用柺杖約3 個
      月，則原告主張其受有精神上及肉體上之苦痛乙節，應為
      可採；被告為42年9 月30日生，於本件事故發生時滿50歲
      ，職業為工人（見偵查卷移送書）。本院斟酌被告侵權行
      為之態樣、原告所受之傷害及被告之年齡、職業等一切情
      事，認為原告得請求之金額以40萬元為適當，逾此範圍之
      請求實屬過高，不能准許。
    5.綜上，應認原告所受損害合計為554,242 元（37,642＋
      116,600 ＋400,000 ＝554,242）。
    (二)基上，於減輕被告60﹪之賠償義務後，原告所得請求被告
      賠償之金額為221,697 元（554,242 ×40﹪＝221,697 ，
      元以下四捨五入）。
  四、從而，原告依侵權行為之法律關係請求被告賠償221,697
      元，及自刑事附帶民事訴訟起訴狀繕本送達之翌日即94年
      7 月28日起至清償日止，按週年利率百分之五計算之利息
      為有理由，應予准許；逾此範圍之請求，於法無據，不能
      准許。
  五、本件判決所命被告給付之金額未逾50萬元，依民事訴訟法
      第389 條第1 項第5 款規定，應依職權宣告假執行，是就
      此部分，原告雖陳明願供擔保請求宣告假執行，惟應認其
      僅係促請本院為上開宣告假執行職權之發動而已，應由本
      院依職權為假執行之宣告，而被告就此部分陳明願供擔保
      聲請宣告免為假執行，核無不合，爰依其聲請酌定相當擔
      保金額准許之；原告其餘之訴既經駁回，其假執行之聲請
      已失所附麗，應併駁回之。
丁、訴訟費用負擔之依據：民事訴訟法第79條。
中　　華　　民　　國　　96　　年　　2 　　月　　15　　日
                  民事第三庭  法  官  林望民
上列為正本係照原本作成
如對本判決上訴，須於判決送達後20日內向本院提出上訴狀
中　　華　　民　　國　　96　　年　　2 　　月　　15　　日
                              書記官  曾建中
